臺灣高等法院花蓮分院刑事判決
111年度上易字第11號
上  訴  人  臺灣花蓮地方檢察署檢察官
被      告  陳奕維


上列上訴人因被告妨害名譽案件，不服臺灣花蓮地方法院110年
度花易字第18號中華民國111年2月9日第一審判決（起訴案號：
臺灣花蓮地方檢察署110年度偵字第1578號），提起上訴，本院
判決如下：
    主  文
原判決撤銷。
陳奕維公然侮辱人，處罰金新臺幣參仟元，如易服勞役，以新臺
幣壹仟元折算壹日。 
    事  實
一、陳奕維於民國109年12月3日17時50分許，將騎乘機車停放在
    花蓮縣○○市○○街00號之○○廟前未關大燈而離去，致斯時位於
    該機車前方之民眾武○因受該燈光直射而心感不快。陳奕維
    返回後，雙方因而發生口角，並互持手機錄影蒐證，陳奕維
    竟基於公然侮辱之單一犯意，在上開不特定多數人得共聞共
    見之場所，接續以「他媽的」、「神經病」等語大聲
    罵辱武○，足以貶損武○之人格、名譽及社會評價。
二、案經武○訴由花蓮縣警察局花蓮分局報請臺灣花蓮地方檢察
    署檢察官聲請簡易判決處刑，原審認不宜以簡易判決處刑，
    改依通常程序審理。
    理  由
壹、程序方面（證據能力）：
一、按被告以外之人於審判外之陳述，雖不符刑事訴訟法第159
    條之1至第159條之4之規定，而經當事人於審判程序同意作
    為證據，法院審酌該言詞陳述或書面陳述作成時之情況，認
    為適當者，亦得為證據；當事人、代理人或辯護人於法院調
    查證據時，知有刑事訴訟法第159條第1項不得為證據之情形
    ，而未於言詞辯論終結前聲明異議者，視為有前項之同意，
    刑事訴訟法第159條之5第1項、第2項分別定有明文。經查，
    本判決下列所引用被告以外之人於審判外之陳述（包括書證
    ），檢察官、被告陳奕維於本院中均表示不爭執其證據能力
    ，同意作為證據等語（見本院卷第51頁），亦未於言詞辯論
    終結前聲明異議，本院審酌上開證據資料製作時之情況，尚
    無違法不當及證明力明顯過低之瑕疵，亦認為以之作為證據
    應屬適當，揆諸前開規定，認前揭證據資料有證據能力。至
    本判決所引用之非供述證據，檢察官及被告於本案言詞辯論
    終結前，均未爭執其證據能力，且查無非法或不當取證之情
    事，復為證明本案犯罪事實所必要之重要關係事項，認均有
    證據能力，合先敘明。
貳、實體方面： 
一、上揭犯罪事實，業據被告坦承不諱且認罪（見本院卷第50頁
    ），核與告訴人武○於警詢時、偵查中指述大致相符（見警
    卷第13頁至第17頁、偵卷第29頁至第32頁），並有告訴人所
    提出之蒐證錄影光碟（見偵卷證物袋）、錄影檔譯文、截圖
    （見警卷第33頁至第39頁）等件附卷可稽，足徵被告前開出
    於任意性之自白與事實相符，堪以採信。
二、按刑法上之公然侮辱罪，係指以語言（或舉動）在公共場所
    向特定之人辱罵，為其他不特定人可以聞見之情形。所謂「
    公然」，乃足使不特定人或特定多數人得共聞共見之狀態為
    已足，不以實際上已共聞或共見為必要。而其語言（或舉動
    ）之含義，又足以減損該特定人之聲譽者而言，從而如僅謾
    罵他人而未指明具體事實，應屬公然侮辱。倘與人發生爭執
    ，而心生氣憤、不滿，出言譏罵對方，已具針對性，且係基
    於表達己身不滿，顯非玩笑可比，聽聞者已可感受陳述之攻
    擊性，而非平常玩笑或口頭禪，當然會使該特定人感覺人格
    遭受攻擊，足以貶損其名譽及尊嚴評價，而與刑法第309條
    第1項之構成要件相符（最高法院110年度台上字第3630號判
    決意旨參照）。查⑴被告於案發時，在前開○○廟之公共場所
    ，對告訴人罵稱「他媽的」、「神經病」等語，該地點係不
    特定人可以隨時到達之場域，符合公然侮辱罪之「公然」要
    件；⑵「他媽的」、「神經病」等語均屬粗俗言語，在社會
    通念及口語意義上，均含有輕視、鄙視對方之意，在客觀上
    均足使受辱罵者感到難堪與屈辱、不快，減損受辱罵者之聲
    譽、人格及社會評價，自屬侮辱行為；⑶被告對告訴人稱「
    他媽的」、「神經病」時，係處於氣憤、不滿之情緒下，並
    非開玩笑之口頭禪可比，亦無善意可言，被告係智慮正常之
    成年人，對此自無不知之理；⑷被告執意在不特定人可隨時
    經過或出入之○○廟前，公然對告訴人罵稱「他媽的」、「神
    經病」，堪認其主觀上確有公然侮辱之犯意。從而，本案事
    證明確，被告犯行堪以認定，應依法論科。
三、論罪：　　
　　核被告所為，係犯刑法第309條第1項之公然侮辱罪。被告於
    上開時、地先後公然對告訴人陳稱前揭穢語，係於密切接近
    之時間且同地實施，侵害同一法益，各行為獨立性極為薄弱
    ，依一般社會健全觀念，在時間差距上，難以強行分開，在
    刑法評價上，以視為數個舉動之接續施行，合為包括之一行
    為，為接續犯，應論以一罪。
四、撤銷改判之理由：　　　
  ㈠原審未予詳查，遽為被告無罪之判決，容有未洽。檢察官上
    訴意旨執此提起上訴為有理由，自應由本院將原判決撤銷，
    另為適法之判決。　　
　㈡爰以行為人之責任為基礎，審酌被告為成年人，應知在現代
    法治社會中，對於任何紛爭之解決，應本諸理性、和平之手
    段與態度為之，其與告訴人素不相識，僅因機車大燈未關情
    事發生糾紛，即口出惡言辱罵告訴人以表達不滿，致告訴人
    名譽、尊嚴評價受貶損，缺乏尊重他人名譽之法治觀念，所
    為實非可取，惟念其犯後終能知所悔悟而於本院中坦承犯行
    ，兼衡被告上開辱罵告訴人之言詞各僅1次，情節尚屬輕微
    ，暨自述現在學中之智識程度、兼職打零工之生活經濟狀況
    （見本院卷第51頁），及犯罪動機、目的、手段、未與告訴
    人達成和解、對告訴人之損害、告訴人之意見等一切情狀，
    量處如主文所示之刑，並諭知易服勞役之折算標準。
五、被告經合法傳喚，無正當理由未到庭，爰不待其陳述，逕為
    一造辯論判決。　　
據上論斷，應依刑事訴訟法第369條第1項前段、第371條、第364
條、第299條第1項前段，判決如主文。
本案經檢察官黃蘭雅聲請簡易判決處刑，檢察官蕭百麟提起上訴
，檢察官黃怡君到庭執行職務。 
中　　華　　民　　國　　111 　年　　6 　　月　　17　　日
                  刑二庭審判長法  官  林慧英
　　　　　　　　　　　　　  　法  官  李水源
　　　　　　　　　　　　　    法  官  謝昀璉 
以上正本證明與原本無異。
被告或得為被告利益上訴之人如不服本判決，應於收受送達後20
日內向本院提出上訴書狀，其未敘述理由者，並得於提起上訴狀
後20日內向本院補提理由書（均須按他造當事人之人數附繕本）
「切勿逕送上級法院」。
因疫情而遲誤不變期間，得向法院聲請回復原狀。
中　　華　　民　　國　　111 　年　　6 　　月　　17　　日
                              書記官  劉又華
附錄本判決論罪科刑法條：
中華民國刑法第309條
公然侮辱人者，處拘役或9千元以下罰金。
以強暴犯前項之罪者，處1年以下有期徒刑、拘役或1萬5千元以
下罰金。